【裁判字號】    98,台上,4362
【裁判日期】    980731
【裁判案由】    違反毒品危害防制條例
【裁判全文】
最高法院刑事判決            九十八年度台上字第四三六二號
上  訴  人  甲○○
上列上訴人因違反毒品危害防制條例案件，不服台灣高等法院中
華民國九十八年五月十九日第二審判決（九十八年度上訴字第三
０三號，起訴案號：台灣板橋地方法院檢察署九十六年度偵字第
二九九五六號），提起上訴，本院判決如下：
    主  文
上訴駁回。
    理  由
按刑事訴訟法第三百七十七條規定，上訴於第三審法院，非以判
決違背法令為理由，不得為之。是提起第三審上訴，應以原判決
違背法令為理由，係屬法定要件。如果上訴理由書狀並未依據卷
內訴訟資料，具體指摘原判決不適用何種法則或如何適用不當，
或所指摘原判決違法情事，顯與法律規定得為第三審上訴理由之
違法情形，不相適合時，均應認其上訴為違背法律上之程式，予
以駁回。本件原判決撤銷第一審關於販賣第三級毒品部分之科刑
判決，改判論上訴人甲○○以販賣第三級毒品，累犯罪，處有期
徒刑伍年壹月，並為相關從刑之宣告。維持第一審關於論上訴人
以販賣第一級毒品，累犯二罪，分別處有期徒刑拾伍年壹月、拾
陸年；又販賣第二級毒品，累犯三罪，各處有期徒刑柒年陸月；
及分別為相關從刑宣告部分之判決，駁回上訴人在第二審之此部
分上訴，及就主刑部分定應執行刑為有期徒刑貳拾年。係依憑上
訴人之部分自白（供承：有於如原判決《下同》附表編號１至４
時、地，分別交付毒品海洛因、安非他命與謝文香、賴建名，及
附表編號六販賣ＦＭ２與陳良榮之事實不諱）。就附表編號６所
示，販入第三級毒品ＦＭ２後，販出與陳良榮營利部分，並據證
人陳良榮於警詢證述綦詳；而員警所扣得白色錠劑十七顆，經送
請行政院衛生署草屯療養院鑑定，檢出氟硝西泮（ＦＭ２），有
該院民國九十七年一月二十五日草療鑑字第０九七００００七八
一號鑑定書在卷可憑，並有上訴人與陳良榮電話聯繫，交付陳良
榮所購ＦＭ２五顆事宜之通訊監察譯文，上訴人於九十六年十一
月十九日委託不知情之郵局人員，以快捷託運並代收金額新台幣
（下同）二千五百元之方式，郵寄ＦＭ２五顆至台中縣龍井鄉○
○○街九十八號與陳良榮收受之代收貨價快捷託運單、上訴人在
網際光華螞蟻市場衛生市場網站上，刊登販賣ＦＭ２之訊息，並
留下電話號碼及電子郵件信箱為連絡方式之網路列印資料在卷可
參，及郵局掛號單一張、郵局存簿帳冊一本、手寫帳冊一本、郵
件包裹信封一封等物扣案為憑。就附表編號一至五部分，亦經證
人謝文香、賴建名證述：其確各於上述時地，自上訴人處收受海
洛因、安非他命等語，上訴人於偵查中亦坦認：於如附表編號五
所述時地，以安非他命三千元（一公克）、海洛因二千元（零點
四公克），販賣海洛因、安非他命與謝文香等語。而賴建名於九
十六年十二月十三日十二時五十分許為警查獲，謝文香於九十六
年十二月十三日十三時許為警查獲，均同意接受採尿，其尿液檢
體經鑑定，檢出鴉片類、安非他命類陽性反應等情，亦有中山醫
學大學附設醫院檢驗科藥物檢測中心九十六年十二月十四日編號
0000000、0000000尿液檢驗報告在卷可憑。謝文
香並證陳：係向上訴人購買毒品等語，其所證述向上訴人購買海
洛因之聯繫過程、價金若干、支付方式，亦核與其於九十六年九
月二十九日二十三時十五分三十九秒、九十六年九月三十日零時
零分四十七秒，以其持用之0000000000號，與上訴人
所持用之0000000000號行動電話聯繫交易海洛因事宜
之對話情節相符。販買安非他命與賴建名部分，並有賴建名於九
十六年十月三日零時三十九分五十五秒，以其持用之00000
00000號行動電話，與上訴人持用之0000000000
號行動電話聯繫交易安非他命事宜，而為之對話之監聽譯文及上
訴人所發簡訊在卷可稽等證據資料，而為論斷。已敘明其所憑之
證據及得心證之理由。而以上訴人否認販賣第一、二級毒品，及
附表編號５之犯行，辯稱：附表編號１部分，係謝文香打電話向
其購買海洛因，其表示只剩下一點，故無償轉讓，並未販賣；附
表編號２、３、４部分，係與賴建名合資向上手「阿文」購買，
並未從中賺取差價利益；附表編號５部分則完全沒有這回事云云
，為卸責之詞，不足採信。已依憑調查所得之證據資料，在理由
內詳加指駁；並說明：（一）原判決所引用之上訴人以外之人於
審判外之陳述，經檢察官、上訴人及辯護人於準備程序及審判期
日中，均同意有證據能力，審酌上開證據資料製作時之情況，尚
無違法不當及證明力明顯過低之瑕疵，亦認為以之作為證據應屬
適當，依刑事訴訟法第一百五十九條之五規定，認其有證據能力
。（二）檢察官起訴書中雖未就上訴人於九十六年十月二十三日
，販賣安非他命與賴建名部分提起公訴，但於第一審審理期日中
，經檢察官當庭就此部分以言詞追加起訴，法院自應予審理。（
三）非法販賣海洛因、安非他命、氟硝西泮，俱係政府嚴予查緝
之違法行為，非可公然為之，且不論是以何形式包裝，均可任意
分裝或增減其分量，而每次買賣毒品之價量、品質，亦隨時可因
雙方關係之深淺、當時之資力、需求程度及對行情之認知等因素
而機動的調整。因之販賣之利得，除經被告坦承犯行，或價量均
明確外，委難查得實情，職是之故，縱未確切查得販賣賺取之實
際差價，但除別有事證，足認係按同一價格轉讓，確未牟利外，
尚難執此認非法販賣之事證有所不足，致知過坦承者難辭重典，
飾詞否認者反得逞僥倖，而失情理之平。且毒品價格昂貴，取得
不易，苟無利可圖，應無甘冒被查緝法辦重刑之危險，平白無端
義務為該買賣之工作，是其販入之價格應較諸售出之價格低廉，
而有從中賺取買賣差價牟利之意圖及事實，乃屬合理之認定。上
訴人否認有販賣海洛因、安非他命犯行，而證人謝文香、賴建名
亦僅供陳其向上訴人所購買毒品之價格，致無從確認上訴人販賣
所得之利潤若干，然以本案而言，上訴人與謝文香、賴建名間既
非親故至交，苟無利得，豈會甘冒重刑之風險，與之相約交付毒
品之理，是上訴人交付海洛因、安非他命與謝文香、賴建名，並
收受一千元至三千元不等之對價，堪認其有販賣海洛因、安非他
命以營利之理由。從形式上觀察，原判決並無足生影響判決結果
之違背法令情形存在。上訴意旨略稱：（一）原判決以九十六年
十月三日之通聯譯文推論上訴人有附表編號３、４販賣安非他命
行為，顯然違反證據法則。（二）原判決採賴建名、謝文香之驗
尿報告為證據，然其驗尿時間與所認定上訴人販賣毒品之時間已
超過九十六小時，有判決理由矛盾之違誤。（三）原判決採被告
以外之人於審判外之陳述作為證據，然並未考量上訴人是否知有
其不得為證據之情形，即行判決，有適用法則不當之違背法令。
（四）就追加起訴部分，檢察官並未就犯罪事實及證據所犯法條
以言詞說明，其追加起訴不合法。（五）本件並無證據足以認定
上訴人有販賣毒品以營利之意圖，原判決對此未敘明其所憑之證
據及理由，而以擬制推測之詞，資為判決之基礎，有判決理由不
備之可議。（六）原判決認定上訴人販賣安非他命之重量不詳，
又對其附表編號１部分，認定販賣之海洛因為零點零三公克，然
其理由內又稱零點三公克，前後不符，且就所認定之毒品重量與
價格，顯然亦有矛盾之情形等語。惟查：（一）採證認事，係事
實審法院之職權，其對證據證明力所為之判斷，如未違背經驗法
則與論理法則，復已敘述其憑以判斷之心證理由，即不能任意指
為違法。又認定犯罪事實所憑之證據，並不以直接證據為限，即
綜合各種間接證據，本於推理作用，資為認定犯罪事實之基礎，
如無違背一般經驗法則，尚非法所不許：而對於判決之意旨，應
就其全部之內容觀察，不容斷章取義。原判決就其依憑調查所得
之證據資料，認定：上訴人意圖營利販賣第一、二、三級毒品之
犯罪事實，已明確認定，詳細記載，並敘明其認定證人陳榮良、
謝文香、賴建名於審判外之陳述，具有證據能力，本件檢察官追
加起訴為合法，上訴人具有營利之意圖之理由。所為之論斷，核
與證據法則並無違背。尚無適用法則不當，或應於審判期日調查
之證據未予調查之違法情形。上訴意旨，專執己見，任意指摘，
並非合法之第三審上訴理由。（二）依司法院大法官會議釋字第
四十三號解釋，刑事判決之文字顯係誤寫，而不影響於全案情節
與判決之本旨者，得參照民事訴訟法第二百三十二條，由原審法
院依聲請或本職權以裁定更正。原判決附表編號１認定：上訴人
販賣海洛因零點零三公克與謝文香等情。雖其理由載為零點三公
克（原判決第五頁倒數第六行），而有出入。然顯係文字誤寫，
並不影響判決本旨，依上揭說明，應屬得以裁定更正之事項。從
而原判決雖有此瑕疵，既於判決結論不生影響，揆之刑事訴訟法
第三百八十條規定之旨，仍不得執為上訴第三審之適法理由。（
三）其餘上訴意旨，則置原判決所為明白論斷於不顧，或仍持已
為原判決指駁之陳詞再事爭辯，或對於事實審法院取捨證據與自
由判斷證據證明力之職權行使，徒以自己之說詞，任意指摘，難
認已符合首揭法定之第三審上訴要件。其上訴違背法律上之程式
，應予駁回。
據上論結，應依刑事訴訟法第三百九十五條前段，判決如主文。
中    華    民    國  九十八  年    七    月  三十一  日
                      最高法院刑事第三庭
                          審判長法官  林  增  福
                                法官  張  清  埤
                                法官  陳  世  雄
                                法官  蔡  國  在
                                法官  韓  金  秀
      本件正本證明與原本無異
                                      書  記  官
中    華    民    國  九十八  年    八    月    四    日
                                                      Ｅ

司法院資訊處製作；財團法人民間司法改革基金會備份。
